【裁判字號】    92,附民,6
【裁判日期】    920221
【裁判案由】    傷害
【裁判全文】
臺灣高等法院刑事判決                               九十二年度附民字第六號
    原      告
    即自 訴 人  乙○○
    訴訟代理人  丙○○律師
    被      告  甲○○
右列被告因傷害案件（九十一年度上易字第三四二○號），經原告提起附帶民事訴訟
，請求損害賠償，本院判決如左：
    主  文
被告應給付原告新臺幣捌萬貳仟壹佰肆拾元，及自民國九十二年一月十五日起至清償
日止，按週年利率百分之五計算之利息。
訴訟費用由原告負擔四分之三，餘由被告負擔。
本判決第一項於原告以新臺幣貳萬柒仟肆佰元供擔保後，得為假執行。
原告其餘之訴及其假執行之聲請均駁回。
    事  實
一、原告方面：
（一）聲明：被告應給付原告新臺幣（下同）三十三萬元整，及起訴狀繕本送達翌日
      起至清償日按年息百分之五計算之利息，訴訟費用由被告負擔，原告願供擔保
      請准宣告假執行。
（二）陳述：民國九十一年七月十五日下午二時二十分左右，原告自家中下樓倒垃圾
      ，惟當原告倒完垃圾後欲上樓返家時，而於樓梯間內被告跟隨原告後方，並突
      然拉扯原告之衣服，當原告回頭轉向被告時，被告竟以拳頭毆打原告之臉部、
      頭部及雙眼等處，導致原告眼眶周圍嚴重血腫、頭部外傷併鼻骨骨折及右手擦
      傷，於當天下午三、四點左右原告即前往醫院就診。於案發數日後，原告因仍
      感身體不適，前往三軍總醫院就診，發現因遭被告嚴重毆打以致造成原告頭部
      外傷併腦震盪及胸部挫傷，故本件醫藥費用(1)怡和醫院收據六張，金額計三百
      五十元，(2)世豐國藥行收據九張，金額計二萬五千六百元，(3)三軍總醫院九張
      ，金額計二千八百九十六元，(4)交通費收據十二張，金額計一千二百六十元，
      總計新台幣三萬零一百零六元（僅請求整數新台幣三萬元，其餘保留），原告
      並未結婚且為獨居老人，平時亦一人獨處，生活平淡且年邁近七十歲，今竟遭
      被告甲○○惡意嚴重傷害打斷鼻骨骨折並為腦震盪等傷害，事後又放話原告欠
      揍，造成原告至今不敢回家怕又遭毒手，乃借居親戚家至今，今此傷害已嚴重
      侵害原告身心健康甚巨，原告確實苦不堪言，為此請求精神上損害賠償新台幣
      三十萬元整，被告嚴重毆打原告之雙眼並擊碎原告之鼻骨，造成原告鼻骨骨折
      及眼睛嚴重受傷，且犯後態度並無悔意更無和解之誠意，被告依民法第一八四
      條及一九五條之規定自應負損害賠償責任，請求判決如訴之聲明所載等語。
二、被告未提出書狀，且對於傷害之事實固不否認，惟仍答辯請求駁回原告之訴及假
    執行之聲請，陳述其無法賠償那麼多錢。
  理  由
一、損害賠償請求之認定：
  (一)被告於民國九十一年七月十五日下午二時二十分許，見原告倒完垃圾欲上樓時，
    於上址之樓梯間內，竟基於傷害人身體之犯意，徒手毆打原告之臉部、頭部及雙
    眼等處，致原告受有頭部外傷併鼻骨骨折、眼眶周圍血腫及右手擦傷等傷害。以
    上事實，業經臺灣板橋地方法院九十一年度自字第三七一號判處傷害罪刑，並經
    本院九十一年度上易字第三四二○號判處上訴駁回在案。依據刑事訴訟法第五百
    條規定，應認原告此部分之主張為真實。
  (二)原告主張其傷後就醫治療，支出各項醫療費用及交通費總計三萬零一百零六元（
    僅請求整數新台幣三萬元，其餘保留），固提出之怡和醫院收據六紙、世豐國藥
    行收據九紙、三軍醫院收據九張及交通費支出單據十二張為證。但其中所列世豐
    國藥行收據九張金額，共計二萬五千六百元部分，其中六紙收據支出項目為推拿
    每次一千六百元及傷藥每次一千五百元二項，然依原告所受頭部外傷併鼻骨骨折
    、眼眶周圍血腫及右手擦傷等傷害情況觀之，依通常之經驗法則，並無法施以推
    拿治療，故所列推拿項目之醫療費用共九千六百元之支出，應非由於本件侵權行
    為所生財產上之損害；另三紙收據共七千元，支出項目僅載為「中藥」，究否為
    原告侵權行為所生之醫藥費用支出，按該收據之記載尚無法予以辨明，均應予剔
    除。又原告所提計程車交通費用之支出單據十二紙共一千二百六十元，其中並無
    支付日期之記載，亦無載送目的地之記錄，難執此即認定前開交通費用之支出，
    係由於本件侵權行為所生之財產上損害，亦應予剔除。其餘一萬二千一百四十元
    部分，原告請求之醫療費用在此範圍內部分尚無不當，應予准許。
  (三)不法侵害他人之身體者，被害人雖非財產上之損害，亦得請求賠償相當之金額，
    為民法第一百九十五條第一項所明定。原告因本件侵權行為請求給付非財產損害
 賠償三十萬元，經斟酌原告受傷部位位於顏面併骨折傷害，對其正常生活及社交
    活動非無相當影響，難認所受痛苦程度輕微，以及兩造職業、身分、社會經濟能
    力地位等一切情形，認以判命被告賠償非財產上損害金額七萬元為適當。
  (四)從而原告就本件侵權行為請求被告賠償損害，於前述醫療費用一萬二千一百四十
    元、非財產上損害賠償七萬元及自起訴狀繕本送達翌日即九十二年一月十五日起
    算至清償日止按年息百分之五計算利息範圍內，核屬正當，應予准許。逾此範圍
    之請求則非正當，不予准許。
二、假執行部分：
    原告陳明願供擔保，聲請宣告假執行，關於原告勝訴部分核無不當，爰酌定相當
    擔保金額予以准許。至於原告敗訴部分，假執行之聲請失所依附，應併予駁回。
三、據上論斷刑事訴訟法第四百九十一條第十款，第五百零二條第一項、第二項，民
    事訴訟法第七十九條但書、第三百九十條第二項，判決如主文。
中    華    民    國      九十二      年      二      月     二十一     日
                                臺灣高等法院刑事第四庭
                                    審判長法  官  蔡  永  昌
                                          法  官  陳  榮  和
                                          法  官  李  英  豪
右正本證明與原本無異。
不得上訴。
                                          書記官  鄭  信  昱
中    華    民    國      九十二      年      二      月     二十四     日


司法院資訊處製作；財團法人民間司法改革基金會備份。
